【裁判字號】    98,上訴,2678
【裁判日期】    990407
【裁判案由】    毒品危害防制條例
【裁判全文】
臺灣高等法院臺中分院刑事判決        98年度上訴字第2678號
上  訴  人
即  被  告  乙○○
選任辯護人  林益輝律師
上列上訴人因毒品危害防制條例案件，不服臺灣臺中地方法院97
年度訴字第4273號中華民國98年11月26日第一審判決（起訴案號
：臺灣臺中地方法院檢察署97年度偵字第13886號），提起上訴
，本院判決如下：
    主    文
上訴駁回。
    犯罪事實
一、乙○○曾於民國95年間因毒品等案件，經法院分別判處有期
    徒刑9月、5月，定應執行刑有期徒刑1年，經減刑為有期徒
    刑6月確定，於97年3月27日易科罰金執行完畢。猶不知悔改
    明知甲基安非他命係屬毒品危害防制條例管制之第二級毒品
    ，意圖營利，基於販賣甲基安非他命之犯意（起訴書誤載為
    基於運輸毒品之犯意，業經檢察官以補充理由書更正之），
    於97年6月5日，以其所有0000-000000號行動電話撥打綽號
    「料理」之不詳姓名成年男子所使用之0000-000000號行動
    電話聯絡後，駕駛車牌4759-UA號自小客車至臺灣高鐵公司
    臺中烏日站，搭乘高鐵至桃園站後，轉乘計程車前往臺北縣
    三峽鎮之恩主宮醫院，同日19時50分，在上開醫院前，向該
    綽號「料理」之成年男子，以新臺幣（下同）24萬元之價格
    ，販入甲基安非他命8包（鑑定編號A1至A8，驗前總純質淨
    重約271.21公克，鑑定用罄0.15公克）後，旋搭乘高鐵於同
    日21時15分抵達臺中烏日站，嗣其前往該站停車場2C035 車
    位欲駕駛該自小客車離去時，為警當場查獲，經警在其背包
    內扣得上開甲基安非他命8包及其所有供販賣毒品聯絡所用
    之行動電話1支（含門號0000-000000號SIM卡1枚）。其又偕
    警至其臺中市○區○○○街6號7樓之2（起訴書及原審判決
    書均誤載為台中市○區○○里○○路240巷31號）住處，扣
    得其持有之第一級毒品海洛因1包（其持有第一級毒品犯行
    經原審判處有期徒刑六月，被告上訴後於本院撤回上訴確定
    ），及與本案犯行無關之其所有供己施用之甲基安非他命8
    包（鑑定編號A9至A16，驗前含袋毛重27.25公克）及電子磅
    秤1台。
二、案經行政院海岸巡防署海岸巡防總局中部地區巡防局移送臺
    灣臺中地方法院檢察署檢察官偵查起訴。
    理  由
一、按被告以外之人於審判外之言詞或書面陳述，除法律有規定
    者外，不得作為證據；又被告以外之人於審判外之陳述，雖
    不符合刑事訴訟法第159條之1至第159條之4之規定，但經當
    事人於審判程序同意作為證據，法院審酌該言詞陳述或書面
    陳述作成時之情況，認為適當者，亦得為證據。當事人、代
    理人或辯護人於法院調查證據時，知有同法第159條第1項不
    得為證據之情形，而未於言詞辯論終結前聲明異議者，視為
    有前項之同意，同法第159條第1項、第159條之5定有明文。
    查被告乙○○及其選任辯護人對於本院下列所引用各項證據
    之證據能力，於言詞辯論終結前，均無何異議，本院審酌該
    等證據作成時之情況，並無不法取證情事，作為證據，應無
    不當，依前開說明，該等人證、書證，均有其證據能力，自
    均得為證據，合先敘明。
二、訊據上訴人即被告乙○○（下稱被告）對於上開時地，向綽
    號「料理」之男子，以24萬元價格販入甲基安非他命8包（
    鑑定編號A1至A8，驗前總純質淨重約271.21公克，鑑定用罄
    0.15公克），同日21時15分，在烏日高鐵站為警在其背包內
    查扣該甲基安非他命8包及行動電話1支之事實坦承不諱，惟
    矢口否認有何販賣甲基安非他之犯行，辯稱：當日伊所購買
    之甲基安非他命均係供自己施用，因毒品要漲價，才會1 次
    購買多一點，然並非要販賣牟利，且本案亦查無販賣對象，
    伊不可能販賣安非他命云云。經查：
(一)被告於上揭時地為警在其背包內查扣之甲基安非他命8包（
    鑑定編號A1至A8），經送請內政部警政署刑事警察局鑑定結
    果，經檢視均為白色晶體，外觀型態均相似，驗前總毛重28
    8.49公克（包裝塑膠袋總重約11.74公克），經抽取編號A2
    （取0.15公克鑑定用罄），檢出甲基安非命成分，純度約98
    %，依據抽測純度值，推估編號A1至A8均含甲基安非他命之
    驗前總純質淨重約271.21公克，有該局98年10月28日刑鑑字
    第0980144803號鑑定書1份附卷可按（見原審卷第242-243頁
    ）。稽諸該8包安非他命純度為98%，係屬尚未稀釋前之上游
    毒品，足供以稀釋分裝轉售牟利之用，且純質淨重達271.21
    公克，其數量顯逾一人施用之量，被告亦自承該毒品之數量
    至少可供其施用三月之久等情在卷（參原審卷第199頁背面
    ），俱徵被告本件販入之甲基安非他命顯非供己施用；況被
    告在販入本件安非他命前本即另有8包甲基安非他命（毛重
    27. 25公克）足供其施用，而依其自承該8包安非他命係在
    97年5月初向料理男子購進以3萬元購進1兩計10包（每包各
    1錢）施用後所餘等語（參原審卷第197頁背面、本院卷第
    92頁背面），據此被告所自承於1月之期間僅施用2包各1錢
    安非他命而計算，被告所餘之8錢安非他命已足供其施用可
    達4個月之久，乃被告竟又花費不貲再由台中北上至台北縣
    三峽販進多達8兩（80錢）之安非他命，若謂被告再購進之
    安非他命亦係為供自已施用，殊與常情有違而非可採信。又
    被告雖辯以料理男子告以安非他命要漲價，故伊1次買進大
    量以防漲價云云，惟參諸被告與料理之男子之0000-000000
    號行動電話於案發前之97年5月28日至本件案發之6月5日止
    之通聯譯文中，其間被告即曾於同年5月28日及同年6月3日
    疑似向該「料理」男子二度接洽購買安非他命（詳後敘），
    其間並未有何安非他命即將漲價之言語等情，有電話通聯譯
    文足參（警卷第24-26、35、41頁）；且被告於本案6月5日
    搭車至桃園中壢市與該「料理」男子於18:44:17之電話通聯
    中，料理男子詢問被告「你石斑（安非他命）要幾尾？」時
    ，被告仍答以「一樣」等語（參警卷第41頁），足徵被告
    本件向料理男子販進8包甲基安非他命之價格並無有何即將
    調漲之情，被告上揭所辯因毒品價錢即將漲價故一次買進大
    量云云，亦非事實。
(二)又本案係經警就被告使用之0000-000000號行動電話實施通
    訊監察後始查獲者，被告既對卷附通訊監察譯文之證據能力
    及內容均無異議，關於被告是否意圖營利販入甲基安非他命
    欲轉售牟利或販入僅供己施用乙節，自應就該通訊監察譯文
    內容分析加以認定之。茲摘錄被告上開行動電話，自97年5
    月28日起至同年月5日為警查獲時止與綽號「料理」之人使
    用之0000-000000號行動電話與被告之0000-000000號行動電
    話，有如下對話（A係被告，B係綽號「料理」之人；見警卷
    第24 -26、35、41頁）：
   5月28日9時52分49分：
    A：我鉗子的朋友台中。
    B：喔。
    A：什縻時候。
    B：晚一點。
    A：數字多少。
    B：5.6。
    A：好。
    同日20時35分20秒：（被告電話基地台位置在台北縣鶯歌鎮
    ○○路）
    A：我現在去，我怕回頭來不及了。
    B：來不及就從這裡回去就好了。
    A：明天早上可以嗎？
    B：我怕你來不及。
    A：我怕我會睡著
    B：會被人家搶光光。
    A：我在上去。
    B：上來到了，快打。
    A：好
    B：確定的數目。
    A：8支好了。
    B：好。
    同日22時57分14秒（被告電話基地台位置在台北縣三峽復興
    ）
    A：差不多三分鐘到
    B：還沒。
    A：恩。
    此對話內容疑似被告為向料理男子接洽而北上台北縣三峽交
    易。
    6月3日12時29分21秒
    B：你那位。
    A：我台中。
    B：朋友啊。
    A：跟你拿一尾石斑（按:係被告與綽號料理者2人間暗指甲
    基安非他命之用語，此為被告所供承在卷《參第13886號偵
    卷第14-15頁》）
    B：好。
    A：我晚一點上去。
    B：不要太晚。
    A：恩。
    此對話內容疑似被告向料理男子接洽買賣安非他命。
    6月5日18時44分17秒
    A：哪找你。
    B：三峽。
    A：好!我要坐車過去。
    B：你石班（按:係被告與綽號料理者間指甲基安非他命之用
    語）要幾尾。
    A：一樣。
    B：你怎麼來。
    A：我叫人載我。
    B：好。
    此對話內容係被告聯絡「料理」之人後，向「料理」之人洽
    購甲基安非他命毒品。綜觀上揭通聯譯文，可見被告於97年
    5月28日至6月5日止約1週之期間內即3次向「料理」男子接
    洽買賣甲基安非他命事宜。被告上揭於5月28日、6月3日二
    度疑似與料理男子聯繫買賣安非他命，及本件之6月5日向料
    理男子販入安非他命，其間即屢有不詳之人以電話向被告洽
    詢毒品事宜：
１、綽號「阿萬」（張芳琳）之人使用之0000-000000號行動電
    話與被告之0000-000000號行動電話，有如下對話（A係被告
    ，B係綽號「阿萬」之人；見警卷第25、26、34、36、38、
    39 頁）：
  5月28日17時14分27秒（其時被告之電話基地台在台中市○
    ○○路）
    B：Ｙ兄，有順利嗎?
    A：沒。
    同日23時41分45秒（其時被告電話基地台已在台北縣三峽）
    B：你那邊沒消息嗎?
    A：還沒。
    B：恩。
  6月2日18時49分56秒
    B：你沒多一點給我們
    A：晚一點再說
    B：恩。
  6月3日22時24分29秒
    B：幫我除以2
    A：除以2
    B：分2邊
    A：就1邊1個。
    B：恩。
    A：我知道。
  6月4日11時56分9秒
    B：有嗎?
    A：我昨天都發完了。
    B：喔!另外一種有嗎?
    A：有。
    B：好!
    A：我等等過去。
  6月4日22時34分23秒
    B：人在市區還是外出?
    A：市區。
    B：那個硬空空，那裡可以嗎?
    A：都還沒啦！
    B：好的時候打給我。
    A：好。
    上開對話內容應係該名綽號「阿萬」之人向被告詢問有無甲
    基安非他命毒品，於被告前往向料理男子販入前因尚未販入
    甲基安非他命毒品，致無法供應。
２、某不詳姓名之人使用0000-000000號行動電話與被告之0000-
    000000號行動電話，於97年6月2日有如下對話（A係被告，B
    係該名不詳之人；見警卷第33頁）：
   6月2日7時15分39秒
    B：我可以賺5千的有嗎？
    A：有。
    B：那我跟對方講。
    A：嗯。
   同日9時28分2秒
    B：請工人（按:係通常暗指甲基安非他命之用語，下同）的
    晚一點。
    A：好!
   同日9時48分31秒
    B：工人載來。
    A：好！
    上開對話內容應係該名男子向被告洽詢甲基安非他命毒品交
    易情事。
３、某不詳姓名之成年男子使用之0000-000000號行動電話與被
    告之0000-000000號行動電話，有如下對話（A係被告，B 係
    該名男子；見警卷第37、38、40頁）：
  6月4日0時56分39秒
    B：你來復興路跟美村路這。
    A：好！
    B：要雙倍。
    A：好！
  同日1時21分36秒
    B：我看到你了。
    A：我開白色的車。
    B：嗯！
  同日1時51分4秒
    B：你可以再來1次嗎？
    A：可以。
    B：看你手頭上有多少全拿。
    A：我沒那個了。
    B：喔!
    A：我朋友還沒來。
    B：哪我也全拿。
    A：不好。
    B：那多少。
    A：我拿1個給你。
    B：嗯!
  同日2時37分45秒
    A：我有大個1個，東西很好
    B：要多少
    A：16
    B：好。
  同日4時27分53秒
    B：你多帶1個5千5出來
    A：沒辦法
    B：喔
    A：過去再講
  同日22時40分52秒
    B：有順嗎?
    A：還沒。
       (下略)
    B：我等我朋友，我先出去沒關係。
    A：我現在也都沒有啊。
    B：了解。
    A：事情辦好我會打給你。
    B：都沒有。
    A：對啊!沒辦法!我等一下打給你。
    B：好。
    上開對話內容係該名男子向被告詢問有無甲基安非他命毒品
    ，惟被告因尚未順利販入甲基安非他命毒品，致無法供應。
４、某不詳姓名之人使用之0000-000000號行動電話與被告之000
    0-000000號行動電話，有如下對話（A係被告，B係該名不詳
    之人；見警卷第25、34頁）：
  5月28日16時47分4秒
    A：你朋友說石班有嗎？（安非他命）
    B：沒有，應該是龍蝦（海洛因）。
    A：恩！
  6月2日22時12分41秒
    A：你有找我嗎？
    B：沒重要的事
    A：恩!你有跟他聯絡嗎?
    B：有!
    A：對阿!沒多少錢。
    B：恩!
    A：好吧!
    B：你那邊有嗎?
    A：我再找人沒找到。
    B：恩。
    上開對話內容係該名不詳之人向被告詢問有無甲基安非他命
    毒品情形。
(三)通觀上開通訊監察譯文內容，可證被告於97年5月28日、同
    年6月3日疑似向「料理」男子購買甲基安非他命及本件6月5
    日18時44分17秒撥打電話向料理之人購買甲基安非他命毒品
    之前，自同月28日起即屢有不詳之人頻打電話向被告探詢有
    無甲基安非他命毒品可提供，且參以被告本件向「料理」之
    人本件購入之甲基安非他命8包，市價達24萬元，純度高達
    98%，數量驗前總純質淨重約271.21公克，非屬小量，實足
    供以稀釋分裝轉售牟利之用，是本案雖尚無證據證明被告已
    有對外售出之具體行為，然被告主觀上確係基於販賣意圖而
    販入上開甲基安非他命8包，彰彰甚明。被告上開所辯，無
    非卸責飾詞，洵無可採。此外，並有行動電話1支（含門號
    0000-000000號SIM卡1枚）扣案可稽。本案事證明確，被告
    販賣第二級毒品之犯行，堪以認定。
三、論罪科刑：
(一)查被告行為後，毒品危害防制條例第4條業於98年5月20日修
    正公布，針對當次公布之修正條文，未另訂施行日期，至原
    毒品危害防制條例第36條所規定：「本條例自公布後6個月
    施行」，核其所稱「本條例」係指係92年7月9日修正公布之
    該條例，並非指98年5月20日公布之部分修正條文。是98 年
    5月20日公布之毒品危害防制條例修正條文之生效日期，應
    依中央法規標準法第13條對於法規生效施行日之規範，自公
    布日起至第3日即98年5月22日發生效力。毒品危害防制條
    例第4條第2項原規定：「製造、運輸、販賣第二級毒品者，
    處無期徒刑或7年以上有期徒刑，得併科新臺幣700萬元以下
    罰金。」，修正後則規定為「製造、運輸、販賣第二級毒品
    者，處無期徒刑或7年以上有期徒刑，得併科新臺幣1千萬元
    以下罰金」，經比較新舊法規定，犯罪構成要件並未變動，
    僅修正後之規定提高其罰金數額，此部分自以修正前之規定
    較有利於被告。
(二)按甲基安非他命業經公告列為第二級毒品，係毒品危害防制
    條例第2條第2項第2款所稱之毒品。次按所謂「販賣」不以
    販入之後，復行賣出為要件，祗須以營利為目的，購入或賣
    出有一於此，其犯罪即屬成立，最高法院25年非字第123號
    、67年台上字第2500號、68年台上字第606號判例可資參照
    ，被告自始以營利之意圖販入上開第二級毒品甲基安非他命
    ，迄為警查獲時雖尚未賣出，惟其原先之販入行為業已完成
    ，仍屬販賣既遂。核被告所為，係犯修正前毒品危害防制條
    例第4條第2項之販賣第二級毒品罪。其持有甲基安非他命毒
    品後進而販賣，其持有之低度行為，為販賣之高度行為所吸
    收，不另論罪。
(三)被告曾於95年間因施用毒品等案件，經法院分別判處有期徒
    刑9月、5月，定應執行刑為有期徒刑1年，經減刑後，定應
    執行刑為有期徒刑6月確定，於97年3月27日易科罰金執行完
    畢，有臺灣臺中地方法院檢察署刑案資料查註紀錄表及臺灣
    高等法院被告前案紀錄表附卷可按，其於受有期徒刑執行完
    畢後，5年以內故意分別再犯上開有期徒刑以上之罪，應依
    刑法第47條第1項之規定加重其刑，惟因所犯販賣第二級毒
    品罪之法定本刑無期徒刑部分，依刑法第65條第1項規定不
    得加重，僅就罰金刑、有期徒刑部分加重之。
(四)沒收部分：
１、扣案之甲基安非他命8包（鑑定編號A1至A8，驗前總純質淨
    重約271.21公克，鑑定用罄0.15公克），係查獲之第二級毒
    品，應依毒品危害防制條例第18條第1項前段規定，併於所
    犯各罪項下宣告沒收銷燬之。至驗鑑耗用之毒品既已滅失，
    自無庸諭知沒收銷燬。另扣案之甲基安非他命外包裝袋8 個
    （並無難以與其上毒品析離而無法個別宣告沒收情事）、行
    動電話1支（含門號0000-000000號SIM卡1枚），均係被告所
    有供販賣第二級毒品犯罪所用之物，應依毒品危害防制條例
    第19條第1項規定，應於其所犯販賣第二級毒品罪項下諭知
    宣告沒收之。
２、至警方在其上開住處另查扣之甲基安非他命8包（送鑑編號
    A9 至A16，含袋毛重27.25公克），係被告所有供己施用之
    物，電子磅秤1台亦非供其販賣所用，業據被告供明在卷，
    均與被告本案犯行無關，不得併同本案諭知宣告沒收；又被
    告同時另被查獲持有第一級毒品海洛因部分，經原審判決判
    處有期徒刑六月，被告上訴後撤回上訴業告確定，附此敘明
    。
四、原審以被告販賣第二級毒品之犯行事證明確，引用修正前毒
    品危害防制條例第4條第2項、第18條第1項前段、第19條第1
    項，刑法第11條、第2條第1項、第47條第1項規定，並審酌
    被告有上開前科，素行不佳，明知甲基安非他命係違禁物，
    鋌而走險販入甲基安非他命以牟利，助長施用，戕害他人健
    康，惟念其販入甲基安非他命後尚未賣出，販賣情節尚輕等
    一切情狀，量處有期徒刑七年四月，及就扣案之甲基安非他
    命8包（鑑定編號A1至A8，驗前總純質淨重約貳柒壹點貳壹
    公克，鑑定用罄零點壹伍公克）沒收銷燬之；該甲基安非他
    命外包裝袋捌個、行動電話壹支（含門號0000-000000號SIM
    卡壹張）均宣告沒收。並敘明依被告犯罪性質，認尚無併予
    宣告褫奪公權之必要。核其認事用法均無違誤，被告徒執陳
    詞否認犯行指摘原判決不當，殊非可採，其上訴雖又另辯稱
    其業已提供毒品來源係來自綽號「料理」之人之有關聯絡電
    話，經警因而查獲「料理」及其小弟丙○○，被告應依毒品
    危害防制條例第17條規定減輕其刑云云，然經本院向桃園縣
    警察局函詢結果，該局於97年間查獲之毒品案件中並無綽號
    「料理」者，有該局99年1月31日桃警刑字第0990035728號
    函足參（本院卷第82頁）；又本院向桃園地方法院檢察署函
    查結果亦僅有丙○○於本件案發前之97年1月7日因涉嫌毒品
    犯行經該署檢察官以97年度偵字第2859不起訴處分之案件，
    並無其他有何溫錦城販賣毒品之相關案件，業經本院調卷查
    明，並有該丙○○之前案紀錄表足參，是被告上揭所辯亦與
    事實不符，此部分自無依毒品危害條例第17條規定供出毒品
    來源因而查獲而減輕其刑之適用，被告之上訴均無理由，應
    予駁回。
據上論結，應依刑事訴訟法第368條，判決如主文。
本案經檢察官甲○○到庭執行職務。
中    華    民    國    99    年    4     月    7     日
            刑事第一庭    審判長法  官  陳  紀  綱
                                法  官  姚  勳  昌
                                法  官  林  欽  章
以上正本證明與原本無異。
如不服本判決應於收受送達後10日內向本院提出上訴書狀，其未
敘述上訴之理由者，並得於提起上訴後10日內向本院補提理由書
（均須按他造當事人之人數附繕本）「切勿逕送上級法院」。

                                書記官  卓  佳  儀
中    華    民    國    99    年    4     月    7     日
附錄本案論罪科刑法條全文：
修正前毒品危害防制條例第4條第2項
製造、運輸、販賣第二級毒品者，處無期徒刑或7年以上有期徒
刑，得併科新臺幣7百萬元以下罰金。

司法院資訊處製作；財團法人民間司法改革基金會備份。
